【裁判字號】    95,台上,7051
【裁判日期】    951221
【裁判案由】    違反毒品危害防制條例
【裁判全文】
最高法院刑事判決            九十五年度台上字第七○五一號
上  訴  人  甲○○○
上列上訴人因違反毒品危害防制條例案件，不服台灣高等法院台
中分院中華民國九十四年八月十一日第二審更審判決（九十四年
度上更(一)字第一五一號，起訴案號：台灣彰化地方法院檢察署九
十年度偵字第三九八七號），提起上訴，本院判決如下：
    主  文
上訴駁回。
    理  由
按刑事訴訟法第三百七十七條規定，上訴於第三審法院，非以判
決違背法令為理由，不得為之。是提起第三審上訴，應以原判決
違背法令為理由，係屬法定要件。如果上訴理由狀並未依據卷內
訴訟資料，具體指摘原判決不適用何種法則或如何適用不當，或
所指摘原判決違法情事，顯與法律規定得為第三審上訴理由之違
法情形，不相適合時，均應認其上訴為違背法律上之程式，予以
駁回。本件上訴人甲○○○上訴意旨略稱：(一)、證人詹世鑑於第
一審時證稱徐漢昌於民國九十年五月中旬有來向上訴人大小聲說
要跟她先生討債，該有利於上訴人之證言，原審未具體說明有何
瑕疵，徒以詹世鑑為上訴人之堂弟，有迴護之虞即不予採納，顯
有違採證法則，而有判決不適用法則之違法。(二)、上訴人已否認
查獲之海洛因為其所有，其果真有販賣海洛因之行為，則除該毒
品外，分裝磅秤即不可或缺，而本件查獲之電子磅秤業已故障不
能使用，依查扣之證物，尚無直接證據證明上訴人有販賣海洛因
之行為。徐漢昌雖證稱有向上訴人購買毒品，但驗尿結果，尿液
中竟無毒品反應，則徐漢昌是否如其所稱有吸食毒品，自有可疑
。況海洛因市價高昂，亦斷無可能以每次新台幣（下同）五百元
為單位進行交易。原審僅憑證人不利於上訴人之證詞，未佐以其
他證據，遽為認定上訴人之犯行，有違證據法則。(三)、徐漢昌在
偵查中所為證言，乃對上訴人有利，雖嗣後又改稱應以其在警詢
之陳述為正確，然其證詞既前後反覆，又係認定上訴人犯行之主
要依據，自有詳加調查之必要。況本件經最高法院發回原審更審
時，已指明徐漢昌自承吸食海洛因約四、五次之事實，仍非無疑
，有待再詳究查明，指示原審應再行查證，上訴人之選任辯護人
聲請傳喚徐漢昌到場詰問，原審拒絕不予傳喚，判決中仍逕依徐
漢昌於警詢所為不利於上訴人之證詞而為認定，不僅違背最高法
院發回更審意旨，更有調查未盡之違法。(四)、法務部調查局（下
稱調查局）九十四年六月七日調科壹字第○九四六二一○二六六
○號覆函，就徐漢昌未檢出海洛因反應，仍以「須依個案狀況作
研判」，與先前行政院衛生署管制藥品管理局（下稱管制藥品管
理局）八十八年七月二十六日管檢字第七九七一五號函內容，結
果並無不同，對徐漢昌究否如其所述有於九十年五月二十九日吸
食海洛因之事實，同屬無法證明。原判決仍認徐漢昌施用之毒品
「最大之可能性」是已悉數排出體外，然何以「最大之可能性」
不是徐漢昌根本無施用毒品之事實？原審為上訴人有罪判決之心
證基礎不是依具體證據，而係依「最大可能性」之擬制臆測，不
僅有調查未盡之違法，更違證據法上之採證法則云云。
惟查：原判決綜合全案證據資料，本於事實審法院職權推理之作
用，認定上訴人確有先後多次販賣海洛因予徐漢昌施用之犯行，
因而撤銷第一審之判決，改判仍論處上訴人連續販賣第一級毒品
罪刑（處有期徒刑八年），已詳細說明其採證認事之理由。所為
論斷，亦俱有卷證資料可資覆按。上訴意旨對原審之論斷，究有
何違背經驗法則或論理法則之違法情形，並未依據卷內資料，為
具體之指摘。且查：認定事實，適用法律，為法院之職權；故證
據之取捨及證據之證明力如何，由事實審法院依其調查證據所得
心證，本於確信自由判斷，茍不違反經驗法則及論理法則，即不
得遽指為違法。原判決已說明依第一審及原審更審前勘驗上訴人
於九十年六月十一日、二十一日、二十八日至台灣彰化監獄接見
其夫詹世明之談話錄音內容及徐漢昌在第一審證述：「警察局說
的才是實在，我是因為怕被人打所以我在檢察官偵訊才說假話，
我現在說我在警察局說的都是實在的」等語（見一審卷第六十頁
、原判決第二頁第二五至二七行），可知上訴人係勾串徐漢昌偽
稱：徐漢昌至上訴人之住處，係為索討詹世明積欠徐漢昌之三千
元；致徐漢昌在偵查中始改稱其因向上訴人索債未果，而誣賴上
訴人販毒。則原審踐行調查程序後，既認詹世明並未積欠徐漢昌
三千元，自係排除詹世鑑在第一審所為其見到徐漢昌向上訴人索
討其夫債務云云而顯與事實不符之證言，原判決理由中雖謂詹世
鑑所證「亦有迴護之虞」，僅屬行文簡略，尚難執此遽認其就詹
世明並未積欠徐漢昌三千元之論斷，有何違背證據法則或判決不
適用法則之違法。而徐漢昌除在第一審供稱其警詢所言為實在，
偵查中所證係屬虛妄外，復在原審更審前證稱警詢筆錄係照其所
陳述記載（見上訴卷第四八頁），則原審認其警詢之陳述為可採
信，而據為判決之基礎，要屬事實審法院採證認事職權之適法行
使，難謂有違證據法則或調查未盡或判決不載理由之違法。上訴
意旨對原審之論斷，究有何違背經驗法則或論理法則等違法情形
，亦未依據卷內資料為具體之指摘，仍執陳詞，徒然摘取原審捨
棄不採之證據，以徐漢昌在偵查中之證述，係有利上訴人云云，
據以指摘原判決未予採納為有違法，係以片面主觀之意見，對原
審採證認事之適法職權行使，漫事指摘，復為單純之事實上爭執
，依首開說明，自非適法之第三審上訴理由。又本院前次發回意
旨，係指徐漢昌於九十年六月一日下午一時三十分經警查獲時採
尿送驗呈毒品陰性反應，依管制藥品管理局函釋內容，僅謂「濫
用者尿液於施用後四十八小時內仍可能檢測到嗎啡偵測期限與濫
用者使用量、排尿量、採尿時間、檢驗方法之靈敏度有關」，徐
漢昌在警詢時自承其自九十年五月中旬至五月二十九日間，曾吸
食海洛因約四、五次，然就其在同年六月一日下午始排放尿液進
行檢驗，究竟有無可能檢驗出嗎啡反應，上開覆函並未清楚言明
，自有待再詳究查明等。而原審更審時，已就人體施用海洛因多
久後，仍可檢出相關成分，向調查局函查，經該局九十四年六月
七日調科壹字第○九四六二一○二六六○號函覆原審略稱：「…
…分別施用單一劑量3mg及6mg之海洛因，可檢測到六─乙醯嗎啡
之期間平約二˙四至四˙二小時，最久者不超過八小時，即使施
用更高劑量，在二十四小時或更短時間內，即無法檢出該成分，
而可檢測到嗎啡之期間則平均約可達十七至二十六小時。故來函
所詢施用海洛因毒品後，逾六十小時，所採尿液以免疫學分析法
檢驗，有可能檢出嗎啡陰性反應」，其既稱「即使施用更高劑量
，在二十四小時或更短時間內，即無法檢出該成分」，自較管制
藥品管理局前開函釋內容明確，則原審參酌徐漢昌之證言，據以
判斷徐漢昌採尿檢驗時，距其最後一次施用海洛因之時間已逾六
十小時，故無法驗出毒品反應，要係本於上開卷存證據而為推理
，於證據法則自屬無悖，亦無調查未盡之可言。再者，徐漢昌業
在第一審及原審更審前到場作證，除指稱其警詢所陳為實在外，
並同時為有利上訴人之供述，然因該有利部分與警詢時之陳述及
上訴人前揭至台灣彰化監獄接見其夫詹世明之談話錄音內容矛盾
，而為原審捨棄不採，已如前述，原審以待證事實已臻明瞭而認
無再傳喚徐漢昌以為無益調查之必要，與刑事訴訟法第一百六十
三條之二之規定尚屬無悖。其餘上訴意旨所執各詞，原判決或已
在理由中論斷綦詳，並無上訴意旨所指之違法情形；或係以自己
主觀之說詞，就原審採證認事之職權行使或與犯罪構成要件無涉
之枝節漫為單純之事實上爭辯，依首開說明，自難認係適法之第
三審上訴理由。其上訴違背法律上之程式，應予駁回。
據上論結，應依刑事訴訟法第三百九十五條前段，判決如主文。
中    華    民    國  九十五  年  十二    月  二十一  日
                      最高法院刑事第十一庭
                          審判長法官  謝  俊  雄
                                法官  陳  世  雄
                                法官  魏  新  和
                                法官  吳  信  銘
                                法官  徐  文  亮
      本件正本證明與原本無異
                                      書  記  官
中    華    民    國  九十五  年   十二   月  二十七  日
                                                      Ｋ


司法院資訊處製作；財團法人民間司法改革基金會備份。
